【裁判字號】    94,簡上,146
【裁判日期】    950323
【裁判案由】    竊盜
【裁判全文】
臺灣基隆地方法院刑事裁定             94年度簡上字第146號
公  訴  人    臺灣基隆地方法院檢察署檢察官
上  訴  人
即  被  告    甲○○
上列上訴人即被告因竊盜案件，不服本院瑞芳簡易庭中華民國九
十四年十月廿七日九十四年度瑞簡字第九０號第一審簡易判決（
原聲請案號：九十四年度偵字第三三五九號）提起上訴，本院管
轄之第二審合議庭認為不宜為簡易判決處刑，爰適用通常程序審
理並自為第一審判決如下：
    主  文
原判決撤銷。
甲○○無罪。
    理  由
一、本件公訴事實如原聲請簡易判決處刑書之記載（如附件）。
二、按犯罪事實應依證據認定之，無證據不得認定犯罪事實；不
    能證明被告犯罪者，應諭知無罪之判決，刑事訴訟法第一百
    五十四條第二項及第三百零一條第一項，分別定有明文。次
    按認定不利於被告之事實，須依積極證據，苟積極證據不足
    為不利於被告事實之認定時，即應為有利於被告之認定，更
    不必有何有利之證據；又事實之認定，應憑證據，如未能發
    現相當證據，或證據不足以證明，自不能以推測或擬制之方
    法，以為裁判基礎；被告否認犯罪事實所持之辯解，縱屬不
    能成立，仍非有積極證據足以證明其犯罪行為，不能遽為有
    罪之認定。而刑事訴訟法上所謂認定犯罪事實之積極證據，
    係指適合於被告犯罪事實之認定之積極證據而言，雖不以直
    接證據為限，間接證據亦包括在內；然而無論直接或間接證
    據，其為訴訟上之證明，須於通常一般之人均不致有所懷疑
    ，而得確信其為真實之程度者，始得據為有罪之認定，倘其
    證明尚未達到此一程度，而有合理之懷疑存在時，致使無從
    形成有罪之確信，根據「罪證有疑，利於被告」之證據法則
    ，即不得遽為不利被告之認定（最高法院三十年上字第八一
    六號、廿九年上字第三一０五號、卅年上字第一八三一號、
    四十年台上字第八六號及七十六年台上字第四九八六號判例
    意旨參照）。又按共犯之自白，不得作為有罪判決之唯一証
    據，仍應調查其他必要之証據，以察其是否與事實相符，刑
    事訴訟法第一百五十六條第二項定有明文。此乃被告之所以
    自白，其動機頗為複雜，尤其共同被告之自白涉及他人共犯
    者，對於自白之被告而言，不僅毫無不利可言，反而可以分
    散責任，於此情形，共同被告在其自白時指控他人為共犯，
    並非不可想像，故共同被告之自白更應有補強証據，以証明
    其自白之真實性（最高法院九十四年度台上字第五九七一號
    判決參照）。
三、本案經訊被告甲○○自始否認有參與竊盜犯行，並辯稱：是
    日其應友人衣○○之邀騎乘機車前往瑞芳遊玩，先至衣某住
    處與其友人朱○○及吳○○會合後，四人分乘二部機車至瑞
    芳，嗣衣某與朱某向其借機車稱尋訪友人，留下其與吳某在
    場等候，因其與吳某不熟，未為交談，隔一陣子，吳某即先
    行離開，留其一人於現場繼續等候，至衣某與朱某回來時，
    見吳某亦騎一機車回來，其以為吳某係向其他友人所借，亦
    未以為意，至警方追查，始知吳某所騎是贓車等語。
四、經查，本案公訴人以共犯即衣、朱、吳三少年之供証，認係
    吳姓少年行竊，被告與餘衣、朱少年三人把風，雖非無據，
    然核衣、朱、吳三少年先後供述出入不一，如：衣姓少年於
    同一警訊，先稱竊取時其不在場，未把風，又稱有當場見吳
    姓少年與被告一同偷車（參見偵卷第十四頁第十二行至廿一
    行）。吳姓少年於警訊則先稱車係其與衣姓少年竊取，嗣又
    稱其一人竊取，餘三人把風（參見偵卷第十七頁第九至廿二
    行）。吳姓少年於偵查中則先稱車係其與被告把風，衣姓少
    年竊取，又稱鑰匙是其提供，交衣少年，由衣少年再交吳少
    年，吳說要去偷，餘三人就說幫他把風（參見偵卷第五十一
    頁訊問筆錄）。衣姓少年於偵查中則証稱：「吳○○告訴我
    及朱○○說他要偷車，沒有告訴甲○○，甲○○當時站在吳
    ○○後面應該有聽到，吳○○去偷，我們三人就在旁邊把風
    ，我們把風一下我就和朱○○去找我朋友，剩下甲○○在那
    邊把風，等我和朱○○回來時就看到吳○○已經偷到車了。
    」朱○○亦緊接著証稱渠二人有先離開沒錯（參見偵卷第五
    十二、五十三頁訊問筆錄）。唯吳○○於偵查中則証稱：把
    風過程無人離開（參見偵卷第五十七頁訊問筆錄）。綜上警
    、偵結果，吳○○下手竊車犯行固可堪認定，唯被告及另二
    少年衣○○及朱○○究有無於現場把風？被告自始均陳稱於
    瑞芳，衣、朱二少年有向其借車離去找友人，要與衣、朱二
    人均稱確有借騎被告機車離去一節相符，又衣○○稱吳○○
    於告知欲行竊時，並未告知被告，其僅因被告立於後方推測
    應有聽到，且如渠二人亦有答應把風，則又何以於把風中途
    自行離去？至返回時方見吳○○竊得機車。
五、反觀，被告自始至終均供陳一致，且所陳衣、朱二少年有向
    其借車離去一節，更與衣、朱二少年於警、偵訊中部分供証
    相符，於偵查中，衣、朱二少年最後亦經檢察官互核均証稱
    確係不在場（偵卷第五十二、三頁筆錄）一致，且於本院衣
    、朱二少年更証陳渠二人知吳○○欲竊車，及吳竊車時已騎
    乘被告機車離去，折返時方見吳某已竊取成功等情之細節，
    亦均與被告所陳相符，自不得以少年曾於警訊及偵查中曾應
    答均在場把風，僅擇對被告不利之証述為認定。參以該車竊
    得後，均係衣姓少年騎用，嗣並經衣姓少年出借席姓少年使
    用一節，則無爭議，則被告自有機車，且未曾接觸該機車，
    並除與衣姓少年初識外，餘朱、吳二少年均係第一次見面，
    當要無竊取之動機或與吳姓少年共同竊取之利益，是被告所
    辯，較符事理，並與衣、朱少年於本院之証述相符，應可採
    信。揆諸首揭規定、判例及說明，自應為被告無罪之諭知，
    以免冤抑，本案原審簡易處刑，逕依檢察官於偵查未趨一致
    及尚有可議之供証，為被告有罪之判決，自應予撤銷，由本
    合議庭自為一審之判決。
五、據上論斷，應依刑事訴訟法第四百五十五條之一第一項、第
    三項、第三百六十九條第一項前段、第三百零一條第一項，
    判決如主文。
本案經檢察官乙○○到庭執行職務。
中    華    民    國    95    年    3     月    23    日
                  刑事第五庭審判長法  官  陳志祥
                                  法  官  楊皓清
                                  法  官  陳玉雲
以上正本證明與原本無異。
對於本件判決如有不服，應於收受送達後10日內，向本院提出上
訴書狀，上訴於臺灣高等法院，並按他造當事人之人數附具繕本
。
中    華    民    國    95    年    3     月    23    日
                                  書記官  王毓嫻
臺灣基隆地方法院檢察署檢察官聲請簡易判決處刑書
                                      94年度偵字第3359號
      被      告  甲○○  男  19歲（民國○○年○○月○○日生）
                          住基隆市○○區○○街71號15之1
                          樓
                          身分證統一編號：Ｚ000000000號
上列被告因竊盜案件，業經偵查終結，認宜以簡易判決處刑，茲
將犯罪事實及證據並所犯法條分敘如下：
          犯  罪  事  實
一、甲○○與14歲以上未滿18歲之少年吳○○、朱○○及衣○○
    （年籍資料均詳卷），共同基於意圖為自己不法所有之犯意
    聯絡，於民國94年8月1日凌晨3時許，在臺北縣瑞芳鎮○○
    ○○路157號前，由甲○○、少年朱○○及衣○○在一旁把
    風，而少年吳○○則持少年朱○○所交付之鑰匙1支行竊之
    方式，竊取謝依琁所有停放於該處之車牌號碼WRK–962 號
    輕型機車，得手後由少年衣○○使用，少年衣○○復於同年
    8月5日晚上8時許，在基隆市○○路87號借給不知情之席一
    帆使用，嗣於同日晚上8時40分許，席一帆騎乘車前開機車
    ，在基隆市○○路87號前為警查獲，始循線查悉上情。
二、案經基隆市警察局第2分局報請偵辦。
        證  據  並  所  犯  法  條
一、訊據被告甲○○固坦承有於前開時間與少年吳○○、朱○○
    及衣○○等人在失竊地點等情不諱，惟矢口否認有何竊盜犯
    行，辯稱：伊不知道吳○○等人有偷車云云，惟查，前揭犯
    罪事實業據證人即少年吳○○、朱○○、衣○○、席一帆及
    謝依琁於警詢及偵查中證述屬實，並有贓物認領保管單1紙
    、車輛竊盜、車牌失竊資料個別查詢報表–查詢車輛認可資
    料1紙及照片3張附卷可資佐證。本件事證明確，被告犯行應
    堪認定。
二、核被告甲○○所為係犯刑法第320條第1項之竊盜罪嫌，被告
    就上揭犯行，與少年吳○○、朱○○及衣○○之間有犯意之
    聯絡及行為之分擔，請依共同正犯之規定論處。
三、依刑事訴訟法第451 條第1 項聲請逕以簡易判決處刑。
    此    致
臺灣基隆地方法院
中    華    民    國    94    年    9    月    24    日
                                 檢察官  張  志  明
本件正本證明與原本無異
中    華    民    國    94    年    9    月    29    日
                                 書記官  姜  貴  泰
附錄所犯法條：
  刑法第320條第1項
    意圖為自己或第三人不法之所有，而竊取他人之動產者，為
    竊盜罪，處5年以下有期徒刑、拘役或500元以下罰金。
附記事項：本件係依刑事訴訟法簡易程序辦理，法院簡易庭得不
傳喚被告、輔佐人、告訴人、告發人等出庭即以簡易判決處刑；
被告、被害人、告訴人等對告訴乃論案件如已達成民事和解而要
撤回告訴或對非告訴乃論案件認有受傳喚到庭陳述意見之必要時
，請即另以書狀向簡易法庭陳述或請求傳訊。


司法院資訊處製作；財團法人民間司法改革基金會備份。
